臺灣新竹地方法院民事小額判決
111年度竹東小字第20號
原      告  新安東京海上產物保險股份有限公司桃園分公司

法定代理人  單正寰  
訴訟代理人  陳賢哲  
            張穎婕  
被      告  劉家源  
上列當事人間請求損害賠償事件，本院於民國111 年6 月7 日辯
論終結，判決如下：
    主      文
被告應給付原告新臺幣參萬伍仟貳佰捌拾陸元，及自民國一一○
年十二月七日起至清償日止，按週年利率百分之五計算之利息。
訴訟費用新臺幣肆仟元應由被告負擔。
本判決得假執行。但被告如以新臺幣參萬伍仟貳佰捌拾陸元為原
告預供擔保後，得免為假執行。
    事實及理由
壹、程序方面：
    按訴狀送達後，原告不得將原訴變更或追加他訴。但擴張或
    減縮應受判決事項之聲明者，不在此限；民事訴訟法第255
    條但書第1 項第3 款定有明文。本件原告起訴時，原係請求
    被告給付原告新臺幣（下同）55,965元及自起訴狀繕本送達
    翌日起至清償日止，按週年利率5%計算之利息。嗣於本院民
    國111 年6 月7 日言詞辯論期日當庭以言詞變更請求金額為
    35,286元，利息則不變（見本院卷第137 頁），核原告上開
    所為，僅係單純減縮應受判決事項聲明，揆之首揭說明，尚
    無不合，應予准許。
貳、實體方面：　
一、原告主張：被告於110 年4 月22日8 時1 分許，駕駛車牌號
    碼00-0000號自用小客車（下稱肇事車輛），行經新竹縣竹
    東鎮生產街78巷口時，不慎撞擊原告承保訴外人劉語宸所有
    、駕駛之車牌號碼000-0000號自用小客車（下稱系爭車輛）
    ，致系爭車輛受損。系爭車輛修復費用扣除零件折舊後為35
    ,286元，被告自應就此負損害賠償責任。原告已依保險契約
    理賠，乃依據保險法第53條第1 項、民法第184 條第1 項前
    段、第191 條之2規定提起本件訴訟。並聲明：如上開變更
    後訴之聲明。
二、被告則以：伊當時從地下停車場駛出，速度不快，原告保車
    是從巷弄出來，車主當場說會負責，伊才移動車輛，然其事
    後否認，難為伊所接受，伊非謂自己完全沒錯，但原告保車
    車主亦有過失，若係伊撞原告保車，豈會另行起訴請求損害
    賠償等語置辯。並聲明：原告之訴駁回。
三、得心證之理由：
　㈠原告主張被告於前揭時、地，駕駛肇事車輛，與系爭車輛發
    生碰撞之事實，業據提出道路交通事故當事人登記聯單、車
    輛維修保險賠款付承修廠商同意書、系爭車輛行車執照、車
    損照片、估價單及電子發票等件影本為證，並經本院依職權
    調取本件道路交通事故調查卷宗，核閱其內之道路交通事故
    現場圖、A3類道路交通事故調查紀錄表、道路交通事故初步
    分析研判表、道路交通事故照片黏貼紀錄表等件無誤（見本
    院卷第41至69頁），且為被告所不爭執，堪信屬實。
　㈡按行車前應注意之事項，依下列規定：七、起駛前應顯示方
    向燈，注意前後左右有無障礙或車輛行人，並應讓行進中之
    車輛行人優先通行，道路交通安全規則第89條第1 項第7 款
    定有明文。經查，依道路交通事故事故現場圖記載：「雙方
    車輛已移動」（見本院卷第49頁），可知於警察到場處理本
    件車禍時，兩車現場已移動，故已無法查悉事故發生當時之
    車輛實際位置並確認兩車最後停止位置，惟佐以現場已移動
    之道路交通事故現場圖所描繪之兩車行向，足見本件車禍事
    故發生時，系爭車輛係沿新竹縣竹東鎮生產街78巷由西向東
    方向行駛至巷口，欲右轉往生產街78巷，肇事車輛係由地下
    停車場準備直行駛入巷口道路，有道路交通事故現場圖可參
    （見本院卷第49頁），是被告駕駛肇事車輛從地下停車場出
    入口駛出、進入一般道路車道時，自應注意上開規定，而負
    有禮讓行進中之車輛優先通行之義務；另據被告於警詢時稱
    ：我當時從生產街78巷之地下停車場開出來，然後有一台車
    從我左手邊快速開過來，然後就撞到我了，第一次撞擊點位
    置為肇事車輛左車頭等語；系爭車輛駕駛人劉語宸則稱：我
    當時從生產街78巷口開下來然後要右轉，因為當時我左邊有
    發動中之車輛吸引以及擋住我視線，然後我右邊之地下停車
    場有一台車開出來，我反應不及就發生碰撞了，第一次撞擊
    點位置為右車頭等語，以上有A3類道路交通事故調查紀錄表
    2 份附卷可稽（見本院卷第45至48頁），堪認被告駕駛肇事
    車輛進入一般道路時，顯未注意前後左右有無車輛，亦未讓
    行進中之系爭車輛優先通行，而貿然駛入道路，致其左車頭
    與劉語宸所駕駛之系爭車輛發生擦撞，系爭車輛因此受有損
    害，故肇事車輛之駕駛人即被告應有過失無疑，且應為肇事
    之單一原因。此外，本院依被告之聲請，送請交通部公路總
    局新竹區監理所竹苗區車輛行車事故鑑定會就本件車禍事故
    肇事責任進行鑑定，其鑑定結果亦認為：「一、甲○○（即被
    告）駕駛自用小客貨車（即肇事車輛），由路外地下停車場
    起駛跨入車道，未充分注意車道上行進中之車輛並讓其先行
    ，為肇事原因。二、劉語宸（即系爭車輛駕駛人）駕駛自用
    小客車（即系爭車輛），措手不及，無肇事因素」等語，有
    該鑑定會111 年5 月9 日竹監鑑字第1110118043號函檢送之
    竹苗區0000000案鑑定意見書在卷可考（見本院卷第97至103
     頁），再觀諸道路交通事故初步分析研判表記載雙方駕駛
    人可能之肇事原因或違規事實為：「甲○○（即被告）：起步
    未注意其他車安全；劉語宸（即系爭車輛駕駛人）：尚未發
    現肇事因素」（見本院卷第43頁），而與本院為相同之認定
    。是以，被告之駕駛行為有過失甚明。又被告之過失行為與
    原告承保之系爭車輛受有損害間亦具相當因果關係，被告自
    應就其過失不法侵權行為所致原告承保系爭車輛之損害，負
    賠償責任。
　㈢被告固辯以：原告就本件事故之發生，亦有過失云云，然劉
    語宸行經該處，並無須減速慢行或禮讓停車場出口車輛之義
    務，又兩造車損為系爭車輛右車頭及肇事車輛左車頭，業如
    前述，顯示被告自地下停車場駛出至車道時，已距離劉語宸
    所駕駛之系爭車輛甚近，原告已無法再為減速、煞車等防止
    本次事故之駕駛行為，難認原告就本次事故有何過失，故被
    告辯稱原告就本次事故亦有過失一節，即無可採。至於被告
    雖又辯稱係系爭車輛撞擊肇事車輛，被告當下係因系爭車輛
    車主劉語宸有承認錯誤才移動肇事車輛云云，惟本件事故係
    被告起駛時疏未禮讓行進中之系爭車輛先行所致，業經本院
    認定如前，而汽車發生事故後，如速度非快，且駕駛沒有受
    傷，即時煞停為常情，如欲移動車輛，亦係將車輛靠路旁安
    全處所停放。然被告不僅未就劉語宸承諾負責之事實，舉證
    以實其說，亦難以其所述雙方已移動車輛之舉，遽以推認系
    爭車車主劉語宸即有承認錯誤，況被告是否另訴向原告或劉
    語宸請求損害賠償，則與本件無涉，被告上開辯解，均屬無
    據，不足為採。
　㈣繼按因故意或過失，不法侵害他人之權利者，負損害賠償責
    任；汽車、機車或其他非依軌道行駛之動力車輛，在使用中
    加損害於他人者，駕駛人應賠償因此所生之損害；不法毀損
    他人之物者，被害人得請求賠償其物因毀損所減少之價額；
    被保險人因保險人應負保險責任之損失發生，而對於第三人
    有損失賠償請求權者，保險人得於給付賠償金額後，代位行
    使被保險人對於第三人之請求權。民法第184 條第1 項前段
    、第191 條之2 前段、第196 條、保險法第53條第1 項分別
    定有明文。又按物被毀損時，被害人除得依民法第196 條請
    求賠償外，並不排除民法第213 條至第215 條之適用。依民
    法第196 條請求賠償物被毀損所減少之價額，得以修復費用
    為估定之標準，但以必要者為限（例如︰修理零件以新品換
    舊品，應予折舊），此有最高法院77年度第9 次民事庭會議
    決議可資參照。又參之營利事業所得稅查核準則第95條第6 
    款規定，固定資產提列折舊採用定率遞減法者，以1 年為計
    算單位，其使用期間未滿1 年者，按實際使用之月數相當於
    全年之比例計算之，不滿1 月者，以月計。再依行政院公布
    之固定資產耐用年數表及固定資產折舊率表，系爭車輛為自
    用小客車，依固定資產耐用年數表第二類第三項規範，耐用
    年數為5 年，再依固定資產折舊率表之定率遞減法，每年折
    舊率為1000分之369 ，但其最後1 年之折舊額，加歷年折舊
    累計額，總和不得超過該資產成本原額10分之9 。查系爭車
    輛受損後，經送車廠估修結果，其必要之修復費用為55,965
    元（含零件費用22,977元、工資12,205元、烤漆20,783元）
    等情，此據原告提出估價單及電子發票在卷可參（見本院卷
    第25至27頁），經核該估價單所列各修復項目與系爭車輛受
    損之情形相符，堪認確係屬修復系爭車輛所必要，而各項費
    用亦尚稱合理，則原告此部分主張，即堪採信。又系爭車輛
    於104 年6 月出廠，有原告提出之行車執照在卷可參（見本
    院卷第25頁），雖不知實際出廠之日，惟依民法第124 條第
    2 項之規定，可推定其為該月15日，堪以該日期為出廠日期
    。再系爭車輛於110 年4 月22日碰撞受損，距離出廠日已使
    用超過5 年，依前揭說明，上開零件費用22,977元扣除折舊
    金額後，被告所應賠償之零件費用應為2,298 元（計算式：
    22,977元×0.1＝2,298 元，元以下四捨五入）。至於工資費
    用12,205元、烤漆費用20,783元，因不屬於零件，自無折舊
    之適用，且該部分之支出，足認屬於修復系爭車輛之必要費
    用。準此，原告承保之系爭車輛因本件車禍事故所支出之修
    復費用為35,286元（計算式：2,298＋12,205＋20,783＝35,286
    ）。
四、復按給付無確定期限者，債務人於債權人得請求給付時，經
    其催告而未為給付，自受催告時起，負遲延責任。其經債權
    人起訴而送達訴狀，或依督促程序送達支付命令，或為其他
    相類之行為者，與催告有同一之效力；遲延之債務，以支付
    金錢為標的者，債權人得請求依法定利率計算之遲延利息；
    應付利息之債務，其利率未經約定，亦無法律可據者，週年
    利率為5%，民法第229 條第2 項、第233 條第1 項前段、第
    203 條分別定有明文。本件係屬侵權行為損害賠償之債，自
    屬無確定期限者，又以支付金錢為標的，則依上揭法律規定
    ，原告就其得請求被告給付之金額部分，請求自起訴狀繕本
    送達之翌日起加計週年利率5%之利息，亦屬有據，應予准許
    。而本件起訴狀繕本係於110 年12月6 日送達被告，有送達
    證書1 紙存卷可憑（見本院卷第81頁），是原告請求遲延利
    息之起算日為110 年12月7 日，堪以認定。
五、綜上所述，原告依侵權行為及保險代位之法律關係，請求被
    告給付35,286元，及自起訴狀繕本送達之翌日即110 年12月
    7 日起至清償日止，按週年利率5%計算之遲延利息，洵屬有
    據，應予准許。
六、本件係依民事訴訟法第436 條之8 第1 項適用小額訴訟程序
    所為之判決，依同法第436 條之20規定，應就被告敗訴部分
    ，依職權宣告假執行。又被告陳明願供擔保，聲請宣告免為
    假執行，核無不合，爰酌定相當之擔保金額准許之。
七、本件事證已臻明確，兩造其餘之攻擊防禦方法及所提證據，
    於判決結果不生影響，爰不一一論列，附此敘明。
八、訴訟費用負擔之依據：民事訴訟法第78條。並依同法第436
    條之19第1 項規定，確定本件訴訟費用之負擔如主文第2 項
    所示（本件原告支出裁判費1,000元、被告支付鑑定費3,000
    元，合計訴訟費用4,000元）。
中　　華　　民　　國　　111 　年　　7 　　月　　1 　　日
                  竹東簡易庭  法　官  黃致毅
以上正本證明與原本無異。
如不服本判決，須以違背法令為理由，於判決送達後20日內向本
庭提出上訴狀（應按他造當事人之人數附繕本）；如委任律師提
起上訴者，應一併繳納上訴審裁判費。
中　　華　　民　　國　　111 　年　　7 　　月　　1 　　日
                              書記官　蕭宛琴
　　　　　　　　　　　　　　　
附錄：
一、民事訴訟法第436 條之24第2 項：
    對於小額程序之第一審裁判上訴或抗告，非以其違背法令為
    理由，不得為之。
二、民事訴訟法第436 條之25：
    上訴狀內應記載上訴理由，表明下列各款事項：
    ㈠原判決所違背之法令及其具體內容。
    ㈡依訴訟資料可認為原判決有違背法令之具體事實。
三、民事訴訟法第436 條之32條第2 項：
    第438 條至第445 條、第448 條至第450 條、第454 條、第
    455 條、第459 條、第462 條、第463 條、第468條、第469
    條第1 款至第5 款、第471 條至第473 條及第475 條第1 項
    之規定，於小額事件之上訴程序準用之。